【裁判字號】    99,易,468
【裁判日期】    991126
【裁判案由】    詐欺
【裁判全文】
臺灣花蓮地方法院刑事判決               99年度易字第468號
公  訴  人  臺灣花蓮地方法院檢察署檢察官
被      告  張博發
上列被告因詐欺案件，經檢察官提起公訴（99年度偵字第4280號
），被告就被訴事實為有罪之陳述，本院合議庭裁定由受命法官
獨任進行簡式審判程序審理，茲判決如下：
    主      文
張博發幫助犯詐欺取財罪，累犯，處有期徒刑伍月，如易科罰金
，以新臺幣壹仟元折算壹日。
    事      實
一、張博發前因詐欺案件，經臺灣高雄地方法院以95年度易字第
    1424號判決判處有期徒刑6 月確定，復經裁定減刑為有期徒
    刑3月，於民國97年5月12日易科罰金執行完畢。詎仍未悔改
    ，明知不法犯罪集團經常以人頭電信門號撥打電話向被害人
    施用詐術以詐取金錢，並得預見提供行動電話門號與他人使
    用，可能遭詐騙集團利用其行動電話門號作為向不特定人詐
    騙之工具，致使被害人及偵查機關無從追查，進而便利實施
    詐欺之財產犯罪，惟仍不違其本意，而基於幫助由不詳真實
    姓名成年人所組成之詐欺集團詐欺取財之不確定故意，於97
    年6月11 日向統一超商股份有限公司申辦遠傳電信股份有限
    公司（以下簡稱遠傳電信公司）門號0000000000號行動電話
    晶片卡（即SIM卡），隨即於97年7月14日之前某日，在不詳
    地點將該行動電話門號SIM 卡交付予不明詐騙集團成員之某
    不詳姓名年籍綽號「小美」成年人使用。嗣該詐騙集團成員
    取得上開行動電話門號SIM 卡後，夥同其所屬犯罪集團成員
    ，共同基於意圖為自己不法所有之犯意聯絡，於97年7 月14
    日晚間8時35 分許，由該詐騙集團成員中自稱「大眼妹」之
    女子，利用網路聊天室與張奕濤認識，以願意與張奕濤性交
    易為幌，並以前開0000000000號行動電話門號作為聯絡工具
    ，其後再由該詐騙集團成員自稱「黃堂主」之不詳姓名年籍
    成年男子，以0000000000號行動電話告知張奕濤需匯款新臺
    幣（下同）16萬元至神岡岸裡郵局黃麗蓉（帳號000-000000
    000000061801）帳戶內，否則將對其不利等語，後經張奕濤
    與該自稱「黃堂主」之男子協商後，改匯款3 萬元至該帳戶
    內，嗣張奕濤發覺受騙，報警後始循線查悉上情。
二、案經桃園縣政府警察局龍潭分局報請臺灣桃園地方法院檢察
    署呈請臺灣高等法院檢察署檢察長核轉臺灣板橋地方法院檢
    察署，再呈請臺灣高等法院檢察署檢察長核轉臺灣花蓮地方
    法院檢察署檢察官偵查起訴。
    理      由
一、訊據被告張博發坦承上情不諱，核與被害人張奕濤於警詢中
    指訴其遭詐騙之情節相符，並與另案被告黃麗蓉於偵查中所
    供述其將帳戶售予詐騙集團使用等情亦相吻合，此外並有遠
    傳電信公司97年11月20日遠傳（企營）字第09711103607 號
    函、行動電話申請書（見臺灣板橋地方法院檢察署98年度偵
    字第3821號卷第4頁）、郵政自動櫃員機交易明細表影本2紙
    附卷可稽，足認被告之自白與事實相符，應堪信為真實。是
    本件事證已臻明確，被告犯行洵堪認定，自應依法論科。
二、按幫助犯之成立，主觀上行為人須有幫助故意，客觀上須有
    幫助行為，意即需對於犯罪與正犯有共同之認識，而以幫助
    之意思，對於正犯資以助力，而未參與實施犯罪之行為者而
    言。被告將所申辦之行動電話門號SIM 卡提供予犯罪集團成
    員，以供渠等詐騙他人之工具使用，雖無證據足認被告與該
    犯罪集團成員有何詐欺行為之犯意聯絡或參與詐欺取財構成
    要件行為之分擔，但其提供他人行動電話門號SIM 卡使用，
    供為犯罪集團遂行詐欺取財犯行過程中與被害人聯絡之工具
    使用，係提供詐欺取財構成要件以外之助力，核被告所為係
    犯刑法第30條第1項前段、第339條第1 項詐欺取財罪之幫助
    犯，並依刑法第30條第2 項規定減輕其刑。被告有前述事實
    欄所載罪刑及刑之執行完畢情形，有臺灣高等法院被告前案
    紀錄表在卷可憑，其於5 年以內，故意再犯本件有期徒刑以
    上之本罪，為累犯，應依刑法第47條第1項規定加重其刑。
    並依法先加後減之。爰審酌被告前已因幫助詐欺罪經判刑並
    執行，竟仍任意將行動電話SIM 卡提供他人充為犯罪之用，
    不僅助長詐欺等財產犯罪於社會上充斥橫行，且因有「人頭
    電話」包藏掩飾致而查緝困難之故，主犯成員遂有恃無恐，
    行徑乃更加猖獗，影響社會治安，並使犯罪之追查趨於複雜
    ，及其犯罪之動機、目的、手段、生活狀況、犯後坦承犯行
    之態度等一切情狀，量處如主文所示之刑，並諭知易科罰金
    之折算標準。
據上論斷，應依刑事訴訟法第273條之1第1項、第299條第1 項前
段，刑法第339條第1項、第30條第1項前段、第2項、第47 條第1
項、第41條第1項前段、刑法施行法第1條之1第1項、第2 項前段
，判決如主文。
本案經檢察官陳玫琪到庭執行職務。
中    華    民    國    99    年    11    月    26    日
                  刑事第一庭   法  官   劉柏駿
以上正本證明與原本無異。
如不服本判決應於收受送達後10日內向本院提出上訴書狀，並應
敘述具體理由。其未敘述上訴理由者，應於上訴期間屆滿後20日
內向本院補提理由書(均須按他造當事人之人數附繕本)「切勿逕
送上級法院」。告訴人或被害人如對於本判決不服者，應具備理
由請求檢察官上訴，其上訴期間之計算係以檢察官收受判決正本
之日期為準。
中    華    民    國    99    年    11    月    26    日
                               書記官
附錄本案論罪科刑法條全文
中華民國刑法第339條
意圖為自己或第三人不法之所有，以詐術使人將本人或第三人之
物交付者，處5年以下有期徒刑、拘役或科或併科1千元以下罰金
。
以前項方法得財產上不法之利益或使第三人得之者，亦同。
前二項之未遂犯罰之。

司法院資訊處製作；財團法人民間司法改革基金會備份。
